【裁判字號】    88,易,1492
【裁判日期】    890323
【裁判案由】    竊佔
【裁判全文】
臺灣屏東地方法院刑事判決                        八十八年度易字第一四九二號
    公  訴  人  臺灣屏東地方法院檢察署檢察官
    被      告  丙○○
    被      告  乙○○
    選任辯護人  林榮和
右列被告等因竊佔案件，經檢察官提起公訴（八十八年度偵續字第三一號），本院判
決如左：
    主  文
本件免訴。
    理  由
一、公訴意旨略以：丙○○、乙○○二人明知屏東縣來義鄉○○段一六０五、一八四
    三地號分別係甲○○之前夫鄞秋天（六十七年七月三十日死亡）及鄞秋天之妹鄞
    綠色（與王信德結婚後，登記姓名為王鄞錄色，租約上登記姓名為王鄞絕色，六
    十一年十月十七日死亡）向屏東縣來義鄉公所承租之林地，種植相思樹及芒果，
    詎彼二人卻共同意圖為自己不法之利益，於民國八十四年間，竊佔上開地號土地
    ，並將上述土地上種植之相思樹予以砍除，改種樟樹；計佔用面積：一六０五地
    號部分，一點二九四三公頃，一八四三地號部分，零點一六四三公頃，因認丙○
    ○、乙○○共同涉有刑法第三百二十條第二項之竊佔罪嫌。
二、按案件時效已完成者，應諭知免訴之判決，刑事訴訟法第三百零二條第二款定有
    明文；另按被告等所涉犯者為最重本刑五年以下之竊佔罪，依刑法第八十條第一
    項第二款之規定，其追訴時效為十年。再按，竊佔罪為即成犯，竊佔行為完成時
    犯罪即成立，以後之繼續竊佔乃狀態之繼續，而非行為之繼續，最高法院六十六
    年台上字第三一一八號判例可資參照。
三、訊據被告等固均供承確有未向來義鄉公所承租，即行佔用前該二筆土地之行為，
    惟辯稱被告丙○○早於日據時期即開始使用該二筆土地，而被告乙○○於距今二
    、三十年前亦已開始佔用，迄今未曾間斷等語。經核渠等對於無權而佔用該二筆
    土地之陳述核與告訴人之指述相符，並經檢察官及本院至現場勘驗無誤，被告等
    未經許可而佔用國有土地之行為固已堪認定，然渠等所涉犯之竊佔罪嫌是否已罹
    於追訴時效，即有待探究。經查：
    （一）證人王朝明、柯和田、李玉桑及許金英於本院審理中均結證稱，至遲於民
          國六十年之前，渠等與被告二人即均已在該二筆土地上各自佔用一部分而
          為耕作，且渠等所佔用之土地均與被告等所使用之土地相鄰，故確知被告
          等已在該二筆土地上耕作二、三十年之久，核與被告等所辯相符，且經本
          院至現場勘察，並經被告與證人等當場指述，證人等所佔用之土地，確與
          被告等所使用之土地相鄰，並有現場圖附卷足稽，是證人等所述，應堪採
          信；又雖於檢察官及本院至現場勘驗時，並未發現現場有被告等所種植樹
          齡逾二十年以上之樹木，然被告等既均已陳稱係於五十八年間種植蕃薯、
          小米等作物，自七十八年起改種芒果，但未存活，自八十四年間起再改種
          樟樹等語，核與證人等所證稱被告等係自距今約七、八年前始改種樟樹等
          語大致相符，自難僅以現在該土地上並無樹齡長達二十年以上之樹木，而
          逕認被告等所辯已佔用約二、三十年之詞為不實。
    （二）前開望嘉段第一六０五地號土地之使用權歷來多有爭議，實際使用人多達
          二十餘人，此有偵查卷附於八十六年十一月五日由南和村村長柯和田就該
          土地使用權所召開之第二次協調會紀錄可稽，堪認該筆土地因居住於附近
          之原住民生活習慣，長期以來即有多人共同使用，且因原住民間之法治觀
          念較為薄弱，致多不知如何以法律途逕解決之，而多有爭議。
    （三）依偵查卷附由屏東縣來義鄉公所函送告訴人甲○○於五十九年間承租前開
          二筆土地之租約書所載，告訴人係於該二筆土地上種植相思樹，而主伐期
          為十年，亦即約於六十九年間告訴人即可前往砍伐收取之，然告訴人竟遲
          至八十六年間始發現被告等佔用該二筆土地，而其所種植之相思樹亦已遭
          被告等砍伐，而告訴人於告訴狀中亦陳稱，其於六十年間在前開土地上種
          植相思樹後，即少前往察看，迄八十六年間始發現其承租之前開二筆土地
          已遭被告等佔用等語，是告訴人於承租後之二十餘年間既極少前往該土地
          ，則倘該土地自其承租時，甚或承租前即遭被告等佔用，即無從為告訴人
          所得知。
    （四）證人柯清諒於本院審理中雖證稱，其確曾受僱於告訴人，為告訴人於前開
          土地上播撒相思樹之種子等語，但其對於何時所種值陳稱已不記得，又稱
          其當時係以一日新台幣十元之代價受僱於告訴人，核與告訴人所稱係以一
          日新台幣二十至三十元之代價，以一星期之時間種值約五甲地之面積之陳
          述不相符，且證人是否可以於一星期之時間，完成廣達五甲地範圍之種值
          ，亦非無疑，是證人與告訴人此部分之陳述，即難遽採，亦不足逕據以為
          被告等未自六十年間即行佔用該土地之認定。
三、綜上所述，被告等所辯均至遲於六十年之前即已佔用前開土地之詞，應堪確信，
    雖告訴人於五十九年間即向來義鄉公所承租前開土地，取得合法之承租權，然此
    並不影響被告等在此之前即佔用該土地之事實與竊佔之法律效果，亦不當然使被
    告等佔用該土地之事實中斷；又縱認被告等於佔用前開土地後，至五十九年間，
    因告訴人委請證人柯清諒在該土地上種值相思樹而中斷其佔有之狀態，然即令被
    告等係於五十九年後再行佔用前開土地，迄告訴人於八十六年間提出告訴之時，
    早已逾十年之追訴權時效期間，且查無證據足認此被告等佔用之二十餘年期間，
    曾有何中斷之事實，揆諸前開法條及判例，自應為被告等免訴之諭知。
據上論斷，應依刑事訴訟法第三百零二條第二款判決如主文。
本案經檢察官楊慶瑞到庭執行職務。
中      華      民      國      八十九      年      三    月    二十三  日
                                      臺灣屏東地方法院刑事第一庭
                                          法  官    莊鎮遠
右正本證明與原本無異。
對於本判決如有不服應於收受送達後十日內向本院提出上訴書狀上訴於台灣高等法院
高雄分院並按他造當事人之人數附具繕本。
                                          書記官   吳光璵
中      華      民      國      八十九      年      三    月    二十四  日


司法院資訊處製作；財團法人民間司法改革基金會備份。
